臺灣臺南地方法院刑事判決　　　　　　　 96年度易字第592號
公　訴　人　臺灣臺南地方法院檢察署檢察官
被　　　告　乙○○
上列被告因違反家庭暴力防治法等案件，經檢察官提起公訴（96
年度偵字第5369號），經本院獨任審理並判決如下：
    主  文
乙○○違反法院依家庭暴力防治法第十三條所為遠離住所之民事
通常保護令裁定，處拘役肆拾日，如易科罰金，以新臺幣壹仟元
折算壹日，減為拘役貳拾日，如易科罰金，以新臺幣壹仟元折算
壹日。又違反法院依家庭暴力防治法第十三條所為之禁止實施家
庭暴力行為之民事通常保護令裁定，處拘役肆拾日，如易科罰金
，以新臺幣壹仟元折算壹日，減為拘役貳拾日，如易科罰金，以
新臺幣壹仟元折算壹日。應執行拘役肆拾日，如易科罰金，以新
臺幣壹仟元折算壹日，緩刑參年，緩刑期內付保護管束，並禁止
實施家庭暴力行為。
    事  實
一、乙○○與甲○○為配偶，二人間具有家庭暴力防治法第3條
    第1款所定之家庭成員關係。乙○○因於民國95年3月17 日
    上午10時許，因持螺絲起子攻擊其配偶甲○○，致甲○○受
    有傷害，經向本院聲請核發民事通常保護令，本院於95年8
    月22日核發95年度家護字第314號民事通常保護令，裁定命
    令其：1.不得對甲○○實施身體或精神上不法侵害之行為；
    2. 應遠離甲○○位於臺南縣安定鄉港南港口26之3號住所至
    少100公尺。該通常保護令之有之效期間為6個月。詎乙○○
    於95年9月2日下午8時25分許，經警在上開甲○○住所告以
    保護令要旨後，其明知法院已核發上開民事通常保護令及保
    護令有效期間為6個月之裁定，竟於下列時地為違反保護令
    之行為：
  (一)乙○○自95年9月2日下午8時25分許起即拒絕搬離上開住所
    ，違反保護令應遠離甲○○住所之命令。
  (二)乙○○復另行起意，95年12月30日上午10時許，因與甲○○
    發生爭執，竟基於違反保護令、傷害及恐嚇危害安全之犯意
    ，在上開甲○○之住處，毆打甲○○，並至廚房打開瓦斯桶
    令其外洩，並出言對甲○○恫嚇「要與妳同歸於盡」，致甲
    ○○心生畏懼。甲○○於上開爭執約5分鐘後，因乙○○取
    走保護令及其印章，而至臺南縣安定鄉港南村港口417號找
    乙○○欲取回上開物品，詎乙○○竟承上開之犯意，接續扭
    打甲○○手腕，致甲○○受有前胸挫擦傷、左腕擦傷、扭傷
    及拉傷等傷害，而違反上開保護令之命令。
二、案經甲○○訴由臺南市警察局第二分局報請臺灣臺南地方法
    院檢察署檢察官偵查起訴。
    理  由
壹、程序事項：
    本案之供述及非供述證據，既經被告方面明示同意採為證據
    ，且無事證顯示係公務員因違法蒐證所取得之供述證據，本
    院審酌該等供述證據作成時之情況，亦認為適於作為證據，
    依刑事訴訟法第159條之1第2項、第159條之4第1款、第159
    條之5第1項等規定，應認為均有證據能力。
貳、本院得心證之理由：
  一訊據被告乙○○固不否認有如上開事實欄一(一)所載未遠離告
    訴人甲○○住所、上開事實欄一(二)所載與告訴人發生拉扯、
    打開瓦斯桶及以言語恐嚇告訴人、與告訴人發生拉扯之事實
    ，惟矢口否認有何違反保護令之犯行，辯稱：
    (一)留在告訴人之住所是經告訴人同意，(二)在告訴人住所時，
      對告訴人告以「要讓你死得很難看」，並無說「要與你同
      歸於盡」，且未毆打告訴人，更未於臺南縣安定鄉港口村
      港口417號扭打告訴人云云。
  二惟經本院查：
    (一)被告因告訴人向本院聲請保護令，經本院以95年度家護字
      第314號裁定，命令被告不得對告訴人施身體或精神上不
      法侵害之行為，被告應遠離告訴人位於臺南縣安定鄉港南
      村26之3號住所至少100公尺，保護令有效期間為6個月，
      該裁定並經臺南縣警察局善化分局港口派出所警員王阿郎
      於95年9月2日晚上8時25分許，至上開地點對被告告以要
      旨等情節，業據被告自承在卷，核與證人王阿郎證述之情
      節相符，並有上開裁定書、保護令執行紀錄表各一紙在卷
      可資佐證，足認被告於95年9月2日晚上8時25分起，業已
      知悉上開保護令裁定內容及相關禁止命令之事實，要可認
      定。
    (二)次查，被告於上開事實欄一(一)所載時、地收受保護令後仍
      繼續居住於甲○○上開住居所之事實，業據被告於偵查及
      本院審理時自承在卷，足認其業已違反保護令之命令，要
      無疑義。被告雖辯稱有得到告訴人之同意云云。惟查，證
      人即告訴人於偵查中具結證稱「保護令下來後，被告還是
      不願意搬離」等語（見偵查卷96年度他字第308號第19頁
      ），顯見告訴人並未同意被告留於住所，從而，被告辯稱
      經告訴人同意云云，即屬卸責之詞，自不足採。
    (三)再者，被告於上開時地因拿取印章及保護令一事，與甲○
      ○發生衝突與爭執、進而毆打告訴人、打開瓦斯桶外洩瓦
      斯，並以加害生命之事項恐嚇告訴人，約五分鐘後，被告
      復於臺南縣安定鄉港口村港口417號扭打告訴人之事實，
      業據告訴人即證人甲○○、核與證人即被告及告訴人之子
      王友麟之證訴之情節相符，有此部份之事實已堪認定。被
      告雖供稱對告訴人恐嚇係以「我要讓妳死得很難看」，並
      非「要與妳同歸於盡」云云，惟證人王友麟於檢察官偵查
      時證稱其父親打開瓦斯時有說要同歸於盡的話（見偵查卷
      頁20），惟不論係「我要讓妳死得很難看」抑或「要與妳
      同歸於盡」，均係加害於生命之事，揆諸被告甚至開瓦斯
      令瓦斯外洩，被告確有以加害生命之事恐嚇告訴人而違反
      保護令之犯行，要可認定，其辯詞自不足採信。再者，被
      告雖辯稱未毆打告訴人云云。惟證人即告訴人於檢察官偵
      查時證稱：其已聲請保護令，但95年12月30日上午，被告
      自行取走保護令及印章，其要求返還，但遭被告拒絕，被
      告開始對其毆打，並開啟瓦斯桶，揚言同歸於盡，後來小
      孩將瓦斯關掉後，被告即前往工廠（417號），其追至工
      廠內要求被告返還，被告即扭其左手」等語，核與奇美醫
      院診斷證明書所載告訴人受有「前胸挫擦傷、左腕磨損或
      擦傷、左腕扭傷及拉傷」之傷勢相符，顯見告訴人證述被
      告傷害過程應係出於事實，可為採信，足認告訴人所受之
      傷勢確係被告所為，要可認定，被告辯稱未毆打告訴人，
      告訴人傷勢與其無涉云云，顯係卸責之詞，不足採信。
    (四)綜上所述，被告所辯，均係卸責之詞，不足採信，被告之
      犯行應可認定，應依法論科。
參、論罪科刑：
  一按稱家庭暴力者，謂家庭成員間實施身體或精神上不法侵害
    之行為。稱家庭暴力罪者，謂家庭成員間故意實施暴力行為
    而成立其他法律所規定之犯罪；稱家庭成員，包括配現為四
    親等內之旁系血親。家庭暴力防治法第2條第1款、第2款、
    第3條第4款分別定有明文。查被告乙○○與告訴人甲○○為
    配偶關係，被告違反本院民事保護令所禁止命令而拒絕遠離
    告訴人之住所，核其所為，係犯家庭暴力防治法第50條第4
    款之違反保護令罪。又被告於95年12月30日，對告訴人為傷
    害、恐嚇之犯行，核其所為，分別係犯家庭暴力防治法第50
    條第1款之違反保護令罪及刑法第277條第1項傷害罪、第305
    條之恐嚇危害安全罪。其以一家庭暴力行為同時觸犯上揭家
    庭暴力防治法第50條第1款、刑法第277條第1項傷害罪及刑
    法第305條恐嚇危害安全罪，應依想像競合犯規定，從一重
    之違反保護令罪處斷，其前後二次傷害告訴人之行為，時間
    、空間均密接，顯係基於單一犯意接續為之，屬接續犯，法
    律上應為一次評價。又所犯二次違反保護令罪，犯意各別、
    行為互異，應分論併罰。又公訴意旨以被告上開犯行，係一
    行為獨犯數罪名，應依想像競合犯論處云云。惟查，被告犯
    家庭暴力防治法第50條第4款之罪，其犯罪時間係95年9月2
    日下午8時25分許，犯家庭暴力防治法第50條第1款之罪，犯
    罪時間係95年12月30日上午10時許，時間相距約3個月，且
    被告違反保護令之犯行不同，顯見並非單純一行為，公訴意
    旨容有誤會。爰審酌被告不能恪遵法院所發之通常保護令，
    欠缺法紀觀念，猶對配偶實施身體暴力，惟告訴人已願對被
    告撤回傷害告訴，有本院調解筆錄一紙在卷可稽（見本院卷
    頁6），就此傷害撤回告訴部分，一併說明，不另為不受理
    之諭知。而被告犯後未能坦承犯罪，態度難謂良好等一切情
    狀，量處如主文所示之刑，併諭知如易科罰金之折算標準，
    以資懲儆。又查被告前未曾受有期徒刑以上刑之宣告，有臺
    灣高等法院被告全國前案紀錄表一紙在卷可憑，經此審判，
    當知警惕，信無再犯之虞，本院認所宣告之刑以暫不執行為
    適當，併予宣告緩刑三年，並依家庭暴力防治法第30條第1
    項、第2項第1款之規定，諭知在緩刑期內付保護管束，並禁
    止家庭暴力行為，用啟自新。
  二又按犯罪在中華民國96年4月24日以前者，除本條例另有規
    定外，經判處有期徒刑、拘役或罰金者，減其刑期或金額2
    分之1（中華民國96年罪犯減刑條例第2條第1項第3款參照）
    ，又按依本條例應減刑之罪，未經判決確定者，於裁判時，
    減其宣告刑。依其項規定裁判時，應於判決主文同時諭知其
    宣告刑及減得之刑（中華民國96年罪犯減刑條例第7條參照
    ）。查被告行為後，中華民國96年罪犯減刑條例於96年6月
    15日通過，於96年7月16日施行，是其犯罪時間在96年4月24
    日以前，悉合於減刑條件，於裁判時併減其宣告刑，並諭知
    如易科罰金之折算標準。
據上論斷，應依刑事訴訟法第299第1項前段，家庭暴力防治法第
50條第1款、第4款、第30條第1項、第2項第1款，刑法第11條前
段、第55條第1項前段、第305條、第41條第1項前段、第74條第1
款，刑法施行法第1條之1，中華民國96年罪犯減刑條例第2條第1
項第3款、第7條第1項、第2項、第9條，判決如主文。
本案經檢察官黃淑妤偵查後提起公訴，檢察官丙○○到庭執行職
務。
中　　華　　民　　國　　96　　年　　7 　　月　　23　　日
　　　　　　　　　刑事第二庭    法　官　洪士傑
以上正本證明與原本無異。
如不服本判決應於收受本判後10日內向本院提出上訴書狀，並應
敘述具體理由。如未敘述上訴理由者，應於上訴期間屆滿後20日
內向本院補提理由書狀（均須按他造當事人之人數附繕本）「切
勿逕送上級法院」。
  　　　　　　　　　　　　　　　書記官　王政煌
中　　華　　民　　國　　96　　年　　7 　　月　　24　　日
附錄法條
家庭暴力防治法第50條
違反法院依第十三條、第十五條所為之下列裁定者，為本法所稱
之違反保護令罪，處三年以下有期徒刑、拘役或科或併科新台幣
十萬元以下罰金︰
一  禁止實施家庭暴力行為。
二  禁止直接或間接騷擾、接觸、通話或其他連絡行為。
三  命遷出住居所。
四  遠離住居所、工作場所、學校或其他特定場所。
五  命完成加害人處遇計畫：戒癮治療、精神治療、心理輔導或
其他治療、輔導。
